【裁判字號】    99,聲,3375
【裁判日期】    990831
【裁判案由】    聲請具保停止羈押
【裁判全文】
臺灣臺中地方法院刑事裁定              99年度聲字第3375號
聲  請  人  甲○○
即  被  告
選任辯護人  常照倫律師
上列被告因強盜等案件，聲請具保停止羈押，本院裁定如下：
    主    文
聲請駁回。
    理    由
一、聲請意旨略以：聲請人即被告甲○○（下稱被告）因犯強盜
    罪，因無法具保經檢察官聲請羈押，惟所涉加重強盜罪業經
    法院判處有期徒刑7 年4 月，被告因誤交損友、誤觸法律，
    深感悔悟，願虛心接受法律制裁，然被告家中雜事尚未安頓
    ，難以安心接受執行，懇請法院姑念被告並無逃亡、串證之
    虞，請求准予被告具保停止羈押等語。
二、按被告及得為其輔佐人之人或辯護人，得隨時具保，向法院
    聲請停止羈押。刑事訴訟法第110 條第1 項固定有明文。惟
    法院准許具保停止羈押之聲請，其要件應以被告已無刑事訴
    訟法第101 條第1 項或第101 條之1 第1 項各款之情形，或
    已無羈押之必要，或另有同法第114 條各款所示之情形；倘
    被告猶符合刑事訴訟法第101 條第1 項或第101 條之1 第1
    項各款之情形，而無同法第114 條各款所示不得駁回具保聲
    請停止羈押之情形，且仍有羈押之必要者，法院自不應准許
    具保停止羈押。
三、按司法院大法官會議釋字第665 號解釋，並非直接宣告刑事
    訴訟法第101 條第1 項第2 款之規定違憲。至就刑事訴訟法
    第101 條第1 項第3 款規定之合憲解釋，究應如何限縮？由
    該號解釋之解釋理由書中明載：「刑事訴訟法第101 條第1
    項第3 款規定之羈押，係因被告所犯為死刑、無期徒刑或最
    輕本刑為5 年以上有期徒刑之罪者，其可預期判決之刑度既
    重，該被告為規避刑罰之執行而妨礙追訴、審判程序進行之
    可能性增加，國家刑罰權有難以實現之危險，該規定旨在確
    保訴訟程序順利進行，使國家刑罰權得以實現，以維持重大
    之社會秩序及增進重大之公共利益，其目的洵屬正當。又基
    於憲法保障人民身體自由之意旨，被告犯上開條款之罪嫌疑
    重大者，仍應有相當理由認為其有逃亡、湮滅、偽造、變造
    證據或勾串共犯或證人等之虞，法院斟酌命該被告具保、責
    付或限制住居等侵害較小之手段，均不足以確保追訴、審判
    或執行程序之順利進行，始符合該條款規定，非予羈押，顯
    難進行追訴、審判或執行之要件，此際羈押乃為維持刑事司
    法權有效行使之最後必要手段，於此範圍內，尚未逾越憲法
    第23條規定之比例原則，符合本院釋字第392 號、第653 號
    、第654 號解釋意旨，與憲法第八條保障人民身體自由及第
    16條保障人民訴訟權之意旨，尚無違背。」等語可知，上開
    大法官會議解釋並非單純宣告刑事訴訟法第101 條第1 項第
    3 款之重罪羈押原因係屬違憲，而係要求附加考量被告除犯
    重罪外，是否有「相當理由」認為其有逃亡、湮滅、偽造、
    變造證據或勾串共犯或證人等之虞。而所謂之「相當理由」
    ，係指重罪羈押之發動，被告如何併存有逃亡或滅證之虞，
    於判斷具體個案之情況，應有「合理之依據」，不得出以揣
    測；與第一、二款之所定，僅止程度判斷上之差異（說服法
    院之程度），並非本質有何不同，而在整體評價上，針對所
    有不利於被告之情狀，舉凡得以任何方式之調查，本乎刑事
    科學之經驗為綜合判斷，而足以使具有一般社會通念之人多
    數認為具有相當高蓋然性之可信度者即可。其門檻固毋須達
    於足認確已存在之程度，但仍應高於「合理之懷疑」。倘該
    等情狀事實已被評價為達到第1 款或第2 款羈押原因之門檻
    ，除已滿足第三款重罪羈押之限縮條件，並為羈押原因之競
    合。風聞傳說固無足論；傳聞證據或傳聞供述，被告之品格
    證據與其所有之個人關係，其來有自之情資線報，甚至經查
    證有其可靠性之匿名檢舉以及其他可得之訊息資料，則均可
    供為判斷審酌是否具有相當理由之依據（最高法院98年度臺
    抗字第691 號裁定可資參照）。況依法條之體系解釋，該等
    附加考量與單純考量同條第1 項第1 款、第2 款之羈押原因
    仍有程度之不同應予區別，否則不啻等同於廢除同條第1 項
    第3 款之羈押原因。基此，伴同重罪羈押予以考量之逃亡之
    虞，與單純成為羈押原因之逃亡之虞其強度應有差異，亦即
    伴同重罪羈押考量之逃亡之虞其理由強度可能未必足夠成為
    單獨之羈押原因，然得以與重罪羈押之羈押原因互佐。
四、經查，本件被告甲○○因強盜案件，前經本院訊問後，認其
    涉犯刑法第330 條第1 項之加重強盜罪嫌疑重大，所犯為最
    輕本刑5 年以上有期徒刑之重罪，而有刑事訴訟法第101 條
    第1 項第1 、3 款之事由，且有羈押之必要，於民國99年2
    月12日執行羈押，並自99年5 月12日、同年7 月12日起延長
    羈押2 月在案。而被告甲○○所涉加重強盜罪，係最輕本刑
    7 年以上有期徒刑之重罪，並經本院於99年8 月18日以99年
    度訴字第532 號判處有期徒刑7 年4 月在案，惟判決既未確
    定、執行，被告於此情形下，為規避刑罰之執行而妨礙審判
    及執行程序進行之棄保逃亡可能性甚高，故本院認被告上述
    刑事訴訟法第101 條第1 項第1 、3 款之羈押原因尚未消滅
    ，且有羈押之必要，非限制住居或具保之強制處分可得確保
    審判及執行程序程序順利進行。至被告所陳擔家中雜事尚待
    安頓等情，縱令屬實，亦非本院羈押時所應審酌之事由，自
    非可資為具保之理由。此外，復查無刑事訴訟法第114 條各
    款所定應具保停止羈押之情形，是本院審酌後，認被告仍有
    刑事訴訟法第101 條第1 項第1 款、第3 款之情形，羈押原
    因尚未消滅，並有羈押之必要性，無法以具保使之消滅，其
    聲請具保停止羈押，自難准許，應予駁回。
中    華    民    國    99    年    8     月    31    日
           刑事第十五庭   審判長法  官  江奇峰
                                法  官  郭書豪
                                法  官  廖純卿
上正本證明與原本無異。
如不服本裁定，應於送達後五日內，向本院提出抗告狀。
                                書記官  柳寶倫
中    華    民    國    99    年    8     月    31    日

司法院資訊處製作；財團法人民間司法改革基金會備份。
